【裁判字號】    97,易,1380
【裁判日期】    980331
【裁判案由】    毒品危害防制條例
【裁判全文】
臺灣士林地方法院刑事判決              97年度易字第1380號
公  訴  人  臺灣士林地方法院檢察署檢察官
被      告  甲○○
                    （現羈押於臺灣基隆看守所）
上列被告因違反毒品危害防制條例案件，經檢察官提起公訴（97
年度毒偵字第1282號），被告於準備程序中就被訴事實為有罪之
陳述，經告知被告簡式審判程序之旨，並聽取當事人之意見後，
當庭裁定由受命法官獨任進行簡式審判程序，判決如下：
    主  文
甲○○施用第二級毒品，累犯，處有期徒刑陸月，如易科罰金，
以新臺幣壹仟元折算壹日。扣案之甲基安非他命壹包（驗餘淨重
伍點捌壹公克）沒收銷燬，扣案盛裝上開甲基安非他命之包裝袋
壹個沒收。
    事  實
一、甲○○前因施用毒品案件，經臺灣板橋地方法院裁定送觀察
    、勒戒後，認無繼續施用毒品之傾向，於民國91年9 月24日
    釋放出所，並由臺灣板橋地方法院檢察署檢察官以89年度毒
    偵字第6481號為不起訴處分確定。復於92年間因施用毒品案
    件，經送強制戒治，於93年1 月9 日因法律修正釋放出所，
    所涉毒品案件部分經臺灣板橋地方法院檢察署檢察官聲請簡
    易判決處刑，由臺灣板橋地方法院判處有期徒刑3 月確定，
    於93年1 月12日易科罰金執行完畢。詎猶不知悔改，復基於
    施用第2 級毒品甲基安非他命之犯意（起訴書誤載為安非他
    命，應予更正），於97年5 月29日上午11時許，在位於臺北
    縣汐止市○○○路某工地，以將甲基安非他命置入玻璃吸食
    器內燒烤，吸食所產生煙霧之方式，施用第2 級毒品甲基安
    非他命1 次。嗣經警於同日晚間10時55分許，在臺北縣汐止
    市○○路、福德二路口盤檢查獲，並扣得第2 級毒品甲基安
    非他命1 包（驗餘淨重5.81公克），經採集其尿液送驗，結
    果呈安非他命陽性反應，始悉上情。
二、案經臺北市政府警察局內湖分局報告臺灣士林地方法院檢察
    署檢察官偵查起訴。
    理  由
一、按除被告所犯為死刑、無期徒刑、最輕本刑為3 年以上有期
    徒刑之罪或高等法院管轄第一審案件者外，於第一次審判期
    日前之準備程序進行中，被告先就被訴事實為有罪之陳述時
    ，審判長得告知被告簡式審判程序之旨，並聽取當事人、代
    理人、辯護人及輔佐人之意見後，裁定進行簡式審判程序；
    又除簡式審判程序、簡易程序及第376 條第1 款、第2 款所
    列之罪之案件外，第一審應行合議審判，刑事訴訟法第273
    條之1 第1 項、第284 條之1 分別定有明文。經核本件被告
    甲○○所犯係死刑、無期徒刑、最輕本刑為3 年以上有期徒
    刑以外之罪，並屬刑事訴訟法第376 條第1 款所定之罪，其
    於準備程序中就被訴事實為有罪之陳述，經法官告知簡式審
    判程序之旨，並聽取公訴人及被告之意見後，本院爰依首揭
    規定，裁定進行簡式審判程序，合先敘明。
二、上揭犯罪事實，業據被告於警詢、偵訊及本院審理中均坦承
    不諱，且被告於97年5 月29日為警查獲後所採集之尿液，經
    送臺灣尖端先進生技醫藥股份有限公司檢驗結果，呈甲基安
    非他命之陽性反應，有該公司97年6 月11日尿液檢體編號02
    6656號濫用藥物檢驗報告、臺北市政府警察局偵辦毒品案件
    尿液檢體委驗單各1 紙附卷可稽，又扣案之白色透明晶體1
    包經送請臺北市政府警察局鑑驗結果，確檢出第二級毒品安
    非他命及甲基安非他命成分，有該局97年6 月10日北市鑑毒
    字第160 號鑑驗通知書1 紙在卷可憑，足徵被告之自白與事
    實相符，堪以採信。
三、按92年7 月9 日修正公布，並於93年1 月9 日施行之毒品危
    害防制條例刪除2 犯及3 犯之規定，一改修法前繁雜之處遇
    程序，僅將施用毒品者簡化區分為初犯、再犯，並認施用毒
    品者係屬病患性犯人，以觀察、勒戒戒除其身癮，並以強制
    戒治去除其心癮。經觀察、勒戒或強制戒治執行完畢釋放後
    ，若係5 年後再犯該條例第10條施用毒品罪者，與同條例第
    20條第1 項、第2 項關於「初犯」之處理方式相同，檢察官
    應先聲請法院裁定令被告入勒戒處所觀察、勒戒，並視有無
    繼續施用毒品傾向，決定應予釋放、為不起訴之處分，或應
    聲請法院裁定令入勒戒處所強制戒治；若係5 年內「再犯」
    同條例第10條施用毒品罪者，依同條例第23條第2 項規定，
    檢察官則應依法追訴。觀諸該條例第20條第3 項之修正理由
    ：「觀察、勒戒或強制戒治5 年後再犯者，顯見前所實施之
    觀察、勒戒或強制戒治已足以遮斷其施用毒品之癮，為期自
    新及協助其戒除毒癮，對此5 年後再犯者，爰明定仍適用初
    犯之規定，先經觀察、勒戒、強制戒治之程序。」及同條例
    第23條第2 項之修正理由：「為配合簡化施用毒品犯之刑事
    處遇程序，並鑑於經觀察、勒戒或強制戒治執行完畢釋放後
    5 年內再犯者，其再犯率甚高，原據以實施之觀察、勒戒及
    強制戒治既已無法收其實效，自應施以刑事處遇」，顯然如
    施用毒品者係前經觀察、勒戒或強制戒治等治療程序執行完
    畢5 年後，始再施用毒品之「初犯」，因前所執行之觀察、
    勒戒或強制戒治已足收戒除毒癮之效，自應重新執行觀察、
    勒戒或強制戒治等治療程序，並於治療程序執行完畢後，由
    檢察官為不起訴處分，毋庸對之追訴處罰；反之，在「再犯
    」之情形，因其先前所為治療程序顯未能收戒斷毒癮之效，
    且考量施用毒品者之再犯率偏高，乃簡化其刑事處遇程序，
    而逕予追訴處罰，不再施以治療程序。參酌上開立法理由，
    修正毒品危害防制條例就施用毒品者，祇於「初犯」及「5
    年後再犯」二種情形，有其追訴條件之限制，即須於初犯經
    觀察、勒戒或強制戒治釋放後，5 年內均無施用毒品之行為
    ，始能認其前所實施之觀察、勒戒或強制戒治已足遮斷毒癮
    ，而得於5 年後再犯時，再予適用初犯之規定，重行觀察、
    勒戒等程序。倘5 年內已經再犯，被依法追訴處罰，縱其第
    3 次（或第3 次以上）施用毒品之時間在初犯釋放5 年以後
    ，即與「5 年後再犯」之情形有別，且因已於「5 年內再犯
    」，顯見其再犯率甚高，原實施觀察、勒戒或強制戒治，已
    無法收其實效，而無5 年戒斷期之存在，自無再經觀察、勒
    戒及強制戒治之必要，即應依該條例第10條處罰，始符新法
    修正之本旨，最高法院95年度台非字第59號、第65號判決意
    旨可資參照。經查：本案被告前因施用毒品案件，經臺灣板
    橋地方法院裁定送觀察、勒戒後，認無繼續施用毒品之傾向
    ，於91年9 月24日釋放出所，並由臺灣板橋地方法院檢察署
    檢察官以89年度毒偵字第6481號為不起訴處分確定。復於92
    年間因施用毒品案件，經送強制戒治，於93年1 月9 日因法
    律修正釋放出所，所涉毒品案件部分經臺灣板橋地方法院以
    92年度重簡字第407 號判處有期徒刑3 月確定等情，有臺灣
    高等法院被告前案紀錄表1 份在卷可佐。是被告所犯本案施
    用第二級毒品之罪行，雖距前次觀察勒戒執行完畢後已逾5
    年，惟被告於該次觀察勒戒執行完畢後5 年內，既又於92年
    間再犯施用毒品之罪，且經法院判處罪刑確定，揆諸前揭說
    明，被告本案施用第二級毒品之犯行，自非屬毒品危害防制
    條例第20條第3 項所定「5 年後再犯」之情形，而應依法追
    訴。從而，本案事證明確，被告施用第二級毒品之犯行，堪
    以認定，應依法論科。
四、核被告所為，係犯毒品危害防制條例第10條第2 項之施用第
    二級毒品罪。被告施用第二級毒品甲基安非他命前持有第二
    級毒品甲基安非他命之低度行為，為嗣後施用之高度行為所
    吸收，不另論罪。被告於92年間因施用毒品案件，經臺灣板
    橋地方法院判處有期徒刑3 月確定，於93年1 月12日易科罰
    金執行完畢，有前揭前案紀錄表可佐，其受有期徒刑執行完
    畢後，5 年內故意再犯有期徒刑以上之本罪，為累犯，應依
    刑法第47條第1 項之規定加重其刑。爰審酌被告曾因施用毒
    品犯行，而送觀察勒戒、強制戒治及經法院判處罪刑後，仍
    未能杜絕毒品之誘惑，而再次施用第二級毒品，顯現其意志
    不堅，不能戒絕毒品，惟念其施用毒品乃戕害自己身心健康
    ，尚未危及他人，及犯罪後坦承犯行，態度尚稱良好等一切
    情狀，量處如主文所示之刑。扣案之甲基安非他命1 包（驗
    餘淨重5.81公克），為第二級毒品，應依毒品危害防制條例
    第18條第1 項前段沒收銷燬，另扣案之裝盛上開甲基安非他
    命之包裝袋1 個，有防止毒品裸露、散逸之功能，且既與毒
    品分別鑑秤其重量，與毒品即無難以析離而無法個別宣告沒
    收之情事，係屬被告所有，供犯本件施用第二級毒品所用，
    業據被告供承明確，爰依刑法第38條第1 項第2 款、第3 項
    之規定，宣告沒收；至被告持以施用甲基安非他命之玻璃吸
    食器1 個，固為被告所有供本件犯罪所用之物，據其供明在
    卷，惟被告自承該吸食器僅為一般電燈泡，性質上顯僅屬日
    常用品替代物，而非專供施用毒品所用之器具，且未扣案，
    為免日後執行困難，爰不予宣告沒收，附此敘明。
據上論斷，應依刑事訴訟法第273 條之1 第1 項、第284 條之1
、第299 條第1 項前段，毒品危害防制條例第10條第2 項、第18
條第1 項前段，刑法第11條前段、第47條第1 項、第41條第1 項
前段、第38條第1 項第2 款、第3項，判決如主文。
本案經檢察官莊富棋到庭執行職務。
中    華    民    國    98    年    3     月    31    日
                  刑事第四庭法  官   黃珮茹
以上正本證明與原本無異。
如不服本判決應於收受判決後10日內向本院提出上訴書狀，並應
應敘述具體理由。其未敘述上訴理由者，應於上訴期間屆滿後20
日內向本院補提理由書(均須按他造當事人之人數附繕本)「切勿
逕送上級法院」。
                            書記官   張馨尹
中    華    民    國    98    年    3     月    31    日
附錄論罪法條：
毒品危害防制條例第10條
施用第一級毒品者，處 6 月以上 5 年以下有期徒刑。
施用第二級毒品者，處 3 年以下有期徒刑。


司法院資訊處製作；財團法人民間司法改革基金會備份。
